【裁判字號】    98,簡上,309
【裁判日期】    980810
【裁判案由】    詐欺
【裁判全文】
臺灣高雄地方法院刑事判決             98年度簡上字第309號
上  訴  人
即  被  告  丙○○
上列被告因詐欺案件，不服本院中華民國98年3 月18日97年度審
簡字第7542號第一審簡易判決（聲請簡易判決處刑書案號：97年
度偵字第27656 號），提起上訴，本院管轄之第二審合議庭依通
常程序逕為第一審判決如下：
    主  文
原判決撤銷。
丙○○無罪。
    理  由
一、聲請簡易判決處刑意旨略以：被告丙○○明知其所有中華郵
    政股份有限公司高雄武廟郵局（局號：000000-0號，帳號00
    0000-0號）帳戶之存摺、提款卡及密碼如借予他人使用，他
    人將可藉其所有之該帳戶存摺及提款卡以遂行其財產上犯罪
    之目的，竟仍不顧他人可能遭受財產上損害之危險，而基於
    幫助他人犯詐欺取財罪之不確定故意，於民國97年8 月16日
    起至同年月23日止間之某日，在不詳地點，將上開帳戶之存
    摺、提款卡、密碼，交付予年籍、姓名均不詳之人收受，而
    容許他人藉其帳戶存摺及提款卡以遂行詐欺取財犯罪。嗣於
    97年8 月23日晚上某時，一名年籍、姓名均不詳之人，基於
    為自己不法所有之意圖以電話聯繫之方式，向甲○○佯稱：
    伊購買DHC 產品，錯誤設定成分期付款，要伊至附近自動櫃
    員機進行取消動作等語。以此詐欺手法，使甲○○陷於錯誤
    ，依指示於同日晚上10時16分匯款新臺幣2 萬9984元至丙○○之上開帳戶內，俟甲○○轉帳完畢後發現有異，始知受騙
    。因認被告涉嫌犯刑法第30條第1 項、第339 條第1 項之幫
    助詐欺取財罪云云。
二、按犯罪事實應依證據認定之，無證據不得推定其犯罪事實；
    不能證明被告犯罪者，應諭知無罪之判決，刑事訴訟法第15
    4 條、第301 條第1 項分別定有明文。又告訴人之告訴，係
    以使被告受刑事追訴為目的，其指訴是否與事實相符，仍應
    調查其他證據，以資審認，必被害人所述被害情形，無瑕疵
    可擊，且就其他方面調查，又與事實相符，始足據為有罪判
    決之基礎（最高法院81年度臺上字第3539號判決參照）。認
    定犯罪事實所憑之證據，雖不以直接證據為限，間接證據亦
    包括在內；然而無論直接或間接證據，其為訴訟上之證明，
    須於通常一般之人均不致有所懷疑，而得確信其為真實之程
    度者，始得據為有罪之認定，倘其證明尚未達到此一程度，
    而有合理之懷疑存在，致使無從為有罪之確信時，根據「罪
    證有疑，利於被告」之證據法則，即不得遽為不利被告之認
    定（最高法院76年度台上字第4986號判例意旨參照）。又按
    幫助犯，非但行為之外形可認為幫助，且必須與正犯有犯意
    之聯絡，若幫助之人，誤信為正當行為，並無違法之認識，
    則其行為縱予正犯以助力，尚難遽令負幫助之罪責（最高法
    院20年上字第1828號判例參照）。
三、公訴人認上訴人即被告丙○○涉犯幫助詐欺取財犯行，無非
    係以證人即告訴人甲○○之指訴，並有中國信託銀行自動櫃
    員機交易憑證、臺北縣政府警察局新店分局江陵派出所受理
    各類案件紀錄表、臺北縣政府警察局新店分局江陵派出所受
    理詐騙帳戶通報警示簡便格式表、內政部警政署反詐騙諮詢
    專線紀錄表、中華郵政股份有限公司儲匯處於97年11月4 日
    所出具之處儲匯字第0971067571號函所附之開戶基本資料、
    交易明細查詢單等各1 份在卷，為其主要論據。
四、訊據被告丙○○堅決否認有何幫助詐欺取財犯行，辯稱：其
    因男友丁○○翻閱97年8 月22日中國時報人事版，應徵其中
    收帳司機工作，對方告知他需徵信他的帳戶信用能否勝任此
    工作，丁○○不疑有他，遂於97年8 月23日中午將丁○○之
    臺北富邦銀行之金融卡交給對方，當日晚上，對方告訴丁○○說他帳戶有設定約定轉帳，怕他收了錢會把錢轉走，要他
    再提供郵局之金融卡，伊遂將伊之郵局金融卡借給丁○○交
    給對方徵信，惟對方取走伊之郵局金融卡後，即失去聯絡，
    嗣同年月24日晚上，丁○○驚覺異狀，要伊趕緊進行止付動
    作，伊打電話至郵局，郵局客服人員告知伊帳戶已被凍結，
    隔天伊就近至臺北縣土城郵局清水分行辦理掛失，經行員告
    知伊之帳戶已被高雄武廟郵局設為警示帳戶，並告知是臺北
    縣新店江陵派出所將伊之帳戶設為警示帳戶，當晚伊即主動
    到案說明，因伊怕伊父母知道伊與丁○○交往並將卡片借他
    使用，故謊稱遺失，事後丁○○發現其臺北富邦金融卡亦被
    列為警示帳戶，他有主動到臺北市內湖分局說明，97年12月
    21日伊有接到刑事警察局偵七隊第二組之通知書，通知伊有
    查獲1 詐騙集團，該詐騙集團是專門以應徵工作、買賣手機
    刊登報紙而為詐騙行為，隔天伊有與丁○○至臺北刑事警察
    局製作筆錄，伊有告訴警察從頭到尾是伊男友丁○○與詐騙
    集團接觸，故該筆錄是依伊男友口述製作，且伊男友當天有
    指認出與他碰面拿金融卡之人，伊無幫助詐欺取財之故意等
    語。
五、經查：
  (一)證據能力方面：
  1.證人即被害人甲○○於警詢中陳述之證據能力：
    按被告以外之人（包括證人、鑑定人、告訴人、被害人及共
    同被告等）於審判外之陳述雖不符刑事訴訟法第159 條之1
    至之4 等4 條之規定，而經當事人於審判程序同意作為證據
    ，法院審酌該言詞陳述或書面陳述作成時之情況，認為適當
    者，亦得為證據；當事人、代理人或辯護人於法院調查證據
    時，知有刑事訴訟法第159 條第1 項不得為證據之情形，而
    未於言詞辯論終結前聲明異議者，視為有前項之同意，同法
    第159 條之5 定有明文。本件證人即被害人甲○○於警詢中
    所為陳述，雖屬傳聞證據，惟其未再於法院審理中為陳述，
    且查無符合同法第159 條之1 至之4 之傳聞證據例外情形，
    本院審判時，檢察官、被告亦均未聲明異議，本院審酌該證
    據作成時並無不當取供之情況，認為適當，得為證據。
  2.證人丁○○97年12月11日警詢筆錄之證據能力：
    按被告以外之人於檢察事務官、司法警察官或司法警察調查
    中所為之陳述，與審判中不符時，其先前之陳述具有較可信
    之特別情況，且為證明犯罪事實存否所必要者，得為證據，
    刑事訴訟法第159 條之2 定有明文。證人丁○○於本院審理
    中，就其為應徵工作，看報紙廣告之徵人啟事，與對方聯絡
    ，而受詐騙，將其之臺北富邦銀行及向被告借其上開郵局帳
    戶金融卡交付對方以供徵信，嗣因聯絡不到對方，發覺有異
    ，始知受騙等主要待證事實部分，先前於警詢時之陳述較其
    在本院作證時更為詳盡，而有警詢之陳述與審判中不符之情
    形。本院審酌證人丁○○於警詢中之證述距案發日較近，當
    時記憶自較深刻，可立即反應所知，不致因時隔日久而遺忘
    案情，較無可能有虛偽性及錯誤性，亦無證據證明其陳述不
    具任意性，應認證人丁○○先前所為陳述之外部附隨環境或
    條件，具有較可信之情況，且證人丁○○之證述，為證明被
    告犯罪存否所必要，是證人丁○○於警詢時為之陳述，自有
    證據能力。
  (二)實體方面：
  1.告訴人甲○○於97年8 月23日晚上某時，因接獲詐欺集團成
    員某真實姓名不詳之成年人來電，佯稱甲○○購買DHC 產品
    錯誤設定為分期付款，要伊至附近自動櫃員機進行取消動作
    等語，而陷於錯誤，依電話指示於同日22時16分許至臺北縣
    新店市○○○路與自立街口之7-11超商內之中國信託商業銀
    行自動櫃員機將2 萬9,984 元轉帳匯入被告上開高雄武廟郵
    局（局號：0000000 、帳號：0000000） 帳戶內，嗣因告訴
    人發覺受騙而報警處理等情，業據證人即告訴人甲○○於警
    詢中證述綦詳（見警一卷第8 至10頁），並有中國信託銀行
    自動櫃員機交易憑證、臺北縣政府警察局新店分局江陵派出
    所受理刑事案件報案三聯單、受理各類案件紀錄表、受理詐
    騙帳戶通報警示簡便格式表、內政部警政署反詐騙諮詢專線
    紀錄表各1 紙、中華郵政股份有限公司高雄郵局97年9 月11
    日高營字第0972002203號函檢送之高雄武廟郵局（局號：00
    0000-0）第000000-0號存簿儲金丙○○帳戶立帳申請書影本
    1 份及交易詳情表2 份、中華郵政股份有限公司儲匯處97年
    11月4 日所出具之處儲字第0971067571號函所附之開戶基本
    資料、交易明細查詢單等各1 份（見警一卷第11至14、17至
    21頁、臺灣高雄地方法院檢察署97年度偵字第27656 號偵查
    卷第10至11頁）在卷為憑，是告訴人甲○○確因遭詐騙集團
    詐騙將上開款項匯入被告上開郵局帳戶，被告上開郵局帳戶
    遭詐騙集團成員使用，作為對他人詐欺犯罪工具之事實，應
    可認定。然上開證據僅可證明被告之上開郵局帳戶遭詐騙集
    團成員使用作為詐欺犯罪之工具，尚無法證明被告有幫助詐
    欺之故意。
  2.被告之上開郵局帳戶於92年9 月23日申請設立，自97年1 月
    1 日至97年8 月11日陸續存入多筆1000元至18000 元不等之
    金額，存入後不久，即陸續提領，至97年8 月16日上開帳戶
    之餘額僅73元，此有中華郵政股份有限公司儲匯處97年4 月
    11日處儲字第0971067571號函及檢附之上開帳戶存簿資料、
    客戶歷史交易清單各1 份附卷可稽（見同上偵查卷第10至11
    頁），此與被告於本院供稱：該帳戶係伊父幫伊開立，用於
    匯生活費給伊，伊於92年入學，96年年中畢業，伊畢業後伊
    父陸續還是會匯生活費給伊等語（見本院98年度簡上字卷第
    309 號卷第69至70頁）大致相符。可知被告上開郵局帳戶使
    用頻繁，此與一般幫助詐欺之行為人將新申設或平時不使用
    之帳戶提供予詐欺集團成員使用之行為模式並不同。
  3.被告於警詢時即供稱伊之上開郵局帳戶存摺，在伊高雄家中
    ，由伊父親保管中等語（見警一卷第5 頁），公訴意旨謂被
    告將其上開郵局帳戶之存摺交予年籍、姓名均不詳之人收受
    云云，尚無證據可資佐證。又被告於本院供稱：因伊男友丁○○於97年8 月22日應徵收帳司機之工作，因對方要求提供
    金融卡以供徵信之用，丁○○先交付其所有之臺北富邦銀行
    保生分行帳戶之金融卡，嗣因對方表示丁○○之帳戶有設定
    約定轉帳，要求丁○○另提供郵局帳戶金融卡，伊遂於97年
    8 月22日下午7 時許將伊之上開郵局帳戶金融卡借予丁○○
    ，當時對方說要徵信，因為丁○○應徵之工作是收帳司機，
    收到錢之後要轉帳用，伊認為那是公司制度，故未多想，隔
    天23日丁○○打電話給對方，想詢問徵信結果及何時可以上
    班，但對方都沒有接電話，伊等覺得不對勁，故於24日打電
    話掛失，伊打080 客服電話，客服人員告知伊該帳戶已被設
    為警示帳戶，伊隔天（25日）隨即至土城之清水郵局臨櫃掛
    失，但清水郵局人員要伊打電話到高雄武廟郵局即伊之開戶
    郵局詢問，因為是該郵局將伊之帳戶設為警示帳戶，伊當天
    晚上即主動至江陵派出所做筆錄並告訴警察說伊之卡片遺失
    ，當時因伊父母不知伊與丁○○交往，伊怕伊父母知道伊將
    卡片借給男朋友，故以卡片遺失為由製作筆錄等語（見同上
    本院卷第22、68至71頁），核與證人丁○○於警詢及本院證
    述：伊於97年8 月22日上午見中國時報分類廣告版刊登應徵
    收帳司機之訊息，遂依報載電話號碼0000000000號去電詢問
    ，接電話之人自稱姓王，告訴伊工作性質是負責收帳款，收
    取之帳款要先匯入伊之帳戶，每天工作結束後再繳回公司，
    公司要先徵信伊之個人信用是否良好，以免匯入伊帳戶內的
    錢被伊轉走，要伊先提供身分證、金融卡、金融卡密碼等資
    料給他，並與伊約在同日中午13時許，在臺北縣中和市○○
    路、圓山路口之麥當勞將伊在臺北富邦保生分行所開立帳號
    000000000000號帳戶之金融卡、密碼，交付真實姓名年籍不
    詳之成年男子以供徵信，同日晚間6 、7 時許，某真實姓名
    不詳自稱老闆之李姓成年男子打電話給伊，表示伊之臺北富
    邦銀行帳戶有約定轉帳之功能，怕伊收帳後將帳款轉出去，
    要求伊提供郵局金融卡，伊告訴對方伊無郵局帳戶，但女朋
    友（即被告）有郵局帳戶，詢問是否可使用女友帳戶，對方
    表示可以，並與伊相約當日21時許在臺北縣土城市○○路與
    中央路口之7-11便利超商，伊遂向被告借郵局金融卡，將被
    告之郵局金融卡交給林呈國，當時伊問林呈國是否可以歸還
    伊之富邦銀行金融卡，他說他忘了帶出來，而未歸還伊之臺
    北富邦銀行金融卡，林呈國已被警方緝獲，伊也有到警局指
    認；對方說收帳司機之工作內容為外出收帳，對方要求伊提
    供金融卡密碼，說收的帳款先轉到伊之帳戶，對方說徵信之
    目的是要看伊銀行戶頭是否有問題；王姓男子告訴伊說97
    年8 月23日會通知伊公司徵信之結果，但伊未接到他們通知
    ，伊等到97年8 月24日撥打報紙上之行動電話欲與他們聯絡
    ，但均無人接聽，伊察覺有異，與被告分別於97年8 月24日
    下午9 時、10時許分別打電話掛失，伊打到富邦銀行、被告
    打到郵局掛失，富邦銀行告訴伊伊之帳戶沒有被列為警示帳
    戶，郵局告訴被告她之帳戶已經被設為警示帳戶，被告前去
    警局做筆錄時，因被告父母不知伊等在交往，當時伊不知道
    該怎麼辦，情急之下，伊告訴被告說叫她告訴警察說她的帳
    戶遺失等語（見同上本院卷第54至59頁、臺灣高雄地方法院
    檢察署97年度偵字第32787 號偵查卷第40至43頁）大致相符
    ，並有97年8 月22日中國時報分類廣告影本、被告使用之
    0000 000000 號行動電話已出帳通話明細清單、通聯調閱查
    詢單各1 紙及被告97年8 月26日（應為25日之誤載，詳後述
    ）在新店分局江陵派出所製作之警詢筆錄1 份（見同上本院
    卷第36 、37 頁、警一卷第3 至7 頁、高雄市政府警察局苓
    雅分局刑案偵查卷宗《下稱警二卷》第22頁）在卷為佐。另
    內政部警政署刑事警察局查獲林繼濂等人詐欺案件，發現陳
    泉役、林俋志、吳名揚、高立、劉家宏、林呈國及吳俊傑等
    人在報紙刊登應徵司機廣告，向包括證人丁○○在內之不特
    定求職者，詐騙金融帳戶，再提供予大陸地區男子「小張」
    所屬詐欺集團作為詐騙之用，證人丁○○上開臺北富邦銀行
    保生分行帳戶及被告上開郵局帳戶均遭該詐騙集團使用，作
    為被害人轉（匯）入之帳戶乙節，有臺灣臺北地方法院檢察
    署97年度偵字第23025 、24542 、25178 、25913 及26182
    號起訴書1 份附卷可參，核與證人丁○○上開證述情節相符
    ，故被告所辯其主觀上是為了要幫證人丁○○，而將其上開
    郵局帳戶提款卡及密碼借予丁○○以應徵司機工作，證人丁○○為應徵工作遭詐騙，而陷於錯誤，將被告之上開郵局帳
    戶金融卡交予該詐騙集團成員林呈國等語，並非全然無據。
  4.被告於97年8 月25日即主動至臺北縣新店分局江陵派出所製
    作警詢筆錄乙節，有該次調查筆錄1 份在卷為憑（見警一卷
    第3 至7 頁），該筆錄記載之詢問時間固為「自97/08/26/2
    3:10起至97/08/25/23:43止」（見警一卷第3 頁），惟依該
    筆錄記載：「我於<25>日向郵局客服人員掛失我所遺失的郵
    局晶片金融卡才得知我的郵局帳戶有問題，郵局人員要我至
    派出所說明並釐清我所有之臺灣郵政（700） 帳號：000000
    00000000為何遭到警示。」、「因為我昨天（24日）晚上發
    現我的郵局晶片金融卡遺失，然後我立刻撥打郵局客服專線
    詢問客服人員，客服人員告知我該帳戶出現問題無法掛失，
    要我周一到郵局臨櫃掛失，之後我到土城的郵局（清水分行
    ）問專員後，他告知我打電話到原開戶的武廟郵局詢問，詢
    問後才得知我的郵局帳戶被警示了。」等語（見警一卷第4
    頁），可知製作筆錄之時間應為97年8 月25日，該筆錄記載
    詢問時間自「97年8 月26日」23時10分起，應係誤載。又被
    告固於上開警詢時陳稱其上開郵局提款卡係遺失云云，與被
    告於本院辯稱其係為幫證人丁○○應徵工作而將上開郵局提
    款卡借予丁○○等語不符，惟查，被告於本院供稱：伊當時
    怕父母發現伊與丁○○在一起又將提款卡借給丁○○使用，
    故謊稱遺失等語，與證人丁○○前揭證述相符，審酌證人丁○○為55年8 月11日生，約於93年10月離婚，與被告在2 年
    前開始交往，其工作不穩定等節，業據證人丁○○於本院證
    述在卷（見本院卷第58至59頁），並有個人基本資料查詢結
    果1 紙為憑（見本院卷第44頁），而被告為73年12月31日生
    ，於大學四年級時認識丁○○，甫於96年年中大學畢業，亦
    據被告供述在卷（見本院卷第69頁），亦有個人基本資料查
    詢結果1 紙附卷可稽（見本院卷第14頁），則證人丁○○年
    紀大於被告約18歲，且為離過婚之男子，工作並不穩定，與
    被告之年齡、社會經歷確有相當差距。被告因認其父母不能
    接受丁○○，而對其父母隱瞞與丁○○交往之事，且怕與丁○○交往之事因本案而曝光，故於97年8 月25日警詢筆錄謊
    稱其郵局帳戶之提款卡遺失，隱瞞其將上開郵局帳戶提款卡
    借予丁○○乙節，其行為固不足取，惟尚難僅以被告於97年
    8 月25日在江陵派出所製作筆錄時，為前揭不實陳述，遽認
    被告有幫助詐欺取財之犯行。
  5.以現今社會經濟活動之多樣性及多變性，尚難苛求每人應對
    各式社會經濟活動均有一定之瞭解，或對各種詐騙手法均能
    完全洞悉。若行為人因誤信他人而受騙，並致第三人亦受侵
    害之情形，行為人非必有第三人受侵害不違其本意而予以容
    認之情形，則自難逕認行為人有幫助侵害之間接故意。被告
    為幫丁○○應徵工作，將其上開郵局帳戶提款卡借予丁○○
    ，丁○○因誤信詐騙集團成員所言需要金融卡以供徵信云云
    ，陷於錯誤，將被告上開郵局帳戶之提款卡交予上開詐騙集
    團成員林呈國，已如前述，公訴人對被告係容認詐騙集團藉
    其上開郵局帳戶對被害人進行詐騙，而非誤信為證人丁○○
    應徵工作，需要以其帳戶徵信乙節，並未提出具體證據加以
    證明，且本院亦查無其他證據可資佐證，依上所述，自難逕
    認被告有本件幫助詐欺之間接故意。從而，被告對於取得上
    開郵局帳戶提款卡之對象所欲實施之詐欺取財犯行，主觀上
    應無認識，而其所為之上開交付行為，亦非出於幫助詐欺之
    認識而施以助力。
  (三)綜上所述，被告上開所辯尚非全然無據，檢察官所為舉證，
    不足以證明被告確有幫助詐欺取財犯行。此外，復查無其他
    積極證據足資認定被告有檢察官所指之上述犯行，揆諸首揭
    說明，依法應為被告無罪之諭知。原審僅依告訴人甲○○之
    指訴，及中國信託銀行自動櫃員機交易憑證、臺北縣政府警
    察局新店分局江陵派出所受理各類案件紀錄表、臺北縣政府
    警察局新店分局江陵派出所受理詐騙帳戶通報警示簡便格式
    表、內政部警政署反詐騙諮詢專線紀錄表、中華郵政股份有
    限公司儲匯處於97年11月4 日所出具之處儲字第0971067571
    號函所附之開戶基本資料、交易明細查詢單等各1 份等，資
    為被告論罪科刑之依據，尚有未洽。被告提起上訴，否認犯
    罪，指摘原判決失當，為有理由。原判決既有上揭可議之處
    ，顯屬無可維持，自應由本院將原判決撤銷，改判如主文第
    2 項所示被告無罪之諭知。
六、末按，檢察官聲請簡易處刑之案件，法院於審理後，認應為
    無罪判決之諭知者，應適用通常程序審判之，刑事訴訟法第
    452 條及第451 條之1 第4 項但書第3 款分別定有明文。而
    同法第455 條之1 第3 項規定，對於簡易判決之上訴，準用
    同法第3 編第1 章及第2 章之規定。是管轄第二審之地方法
    院合議庭受理簡易判決上訴案件，應依通常程序審理，其認
    案件有刑事訴訟法第452 條所定第一審應適用通常程序審判
    而不得適用簡易程序審判之情形者，應撤銷原簡易判決，逕
    依通常程序為第一審判決。本案既應諭知無罪，已如前述，
    即有刑事訴訟法第451 條之1 第4 項第3 款之情形，是本案
    即撤銷原簡易判決，並逕依通常程序為第一審判決，檢察官
    不服本件判決，得依刑事訴訟法之規定提起上訴。
七、退併辦部分：
  (一)臺灣高雄地方法院檢察署檢察官移送併辦（97年度偵字第32
    787 號）意旨係以：被告丙○○可預見將自己所有之金融卡
    及提款密碼等金融帳戶資料提供他人，有供不法詐騙份子利
    用，而幫助他人為財產犯罪之虞，竟不違背其本意，基於幫
    助他人詐欺之不確定故意，將其中華郵政股份有限公司高雄
    武廟郵局（下稱郵局）申設之00000000000000號帳戶提款卡
    （含密碼），於97年8 月22日21時許，在臺北縣土城市○○
    路與中央路口之便利商店，交付予由林繼濂、陳泉役及真實
    姓名年籍不詳綽號「小張」之大陸籍男子所組成之詐騙集團
    成員林呈國（林繼濂、陳泉役及林呈國由臺灣臺北地方法院
    檢察署另案提起公訴），而林呈國取得上開帳戶資料後，即
    與其餘真實姓名年籍不詳之犯罪集團成員，共同意圖為自己
    不法之所有，由該集團成員，分別於（一）同年月23日某時
    許，以電話告知甲○○，冒充係DHC 服務人員，佯稱其購買
    商品條碼誤刷為分期付款，要其至附近提款機操作以取消扣
    款動作，甲○○不疑有他陷於錯誤，遂至台北縣新店市○○○路與自立街口超商內之中國信託提款機操作按鍵，而於當
    日22時16分許，將2 萬9,984 元匯入被告前揭郵局帳戶內。
    （二）同年月23日21時54分許，以電話告知劉彥甫，冒充係
    DHC 服務人員，佯稱：先前其所購買之保養品扣款設定為連
    續扣款，要其至郵局提款機操作以改變每月扣款功能，致使
    劉彥甫陷於錯誤，而依指示至台中縣霧峰鄉○○路郵局附設
    提款機操作按鍵，於同日22時18分許，將9,009 元匯往被告
    前揭郵局帳戶內。（三）再於同日22時50分許，以電話告知
    古鳳英，冒充東森購物頻道客服人員，佯稱：先前其向東森
    購物頻道訂購貨到付款商品時，誤勾選分期方式繳款，要其
    至自動提款機解除原先設定，致使古鳳英信以為真，陷於錯
    誤，而依指示至台北縣新莊市○○路富邦銀行附設提款機操
    作按鍵，於同日下午22時59分許，將2 萬9,989 元匯往被告
    前揭郵局帳戶內。因認被告涉犯幫助詐欺取財罪嫌，而與本
    件為同一案件云云。
  (二)按檢察官就犯罪事實一部起訴者，其效力及於全部，固為刑
    事訴訟法第267 條所明定。惟法院得就未起訴部分之事實併
    予審判，必須法院就已起訴部分與未起訴部分認定俱屬有罪
    ，且兩部分互有實質上或裁判上一罪之不可分關係，始能適
    用，如法院對已起訴部分認定犯罪不能證明，或未予審判，
    未起訴部分既無所附麗，自不得加以判決，否則即有訴外裁
    判之違法（最高法院93年度台上字第4814號判決意旨參照）
    。
  (三)經查，本件被告被訴幫助詐欺犯行，既經本院判決無罪，業
    如前述，則上開移送併辦意旨所指被告之幫助詐欺犯行，即
    與本案起訴部分不生實質上或裁判上一罪之不可分關係，非
    本案起訴效力所及，本院自無從併予審究，應退還由檢察官
    另為適法之處理。
據上論斷，應依刑事訴訟法第452 條、第455 條之1 第1 項、第
3 項、第369 條第1 項前段、第364 條，第301 條第1 項，判決
如主文。
本案經檢察官乙○○到庭執行職務。
中    華    民    國    98    年    8     月    10    日
                  刑事第六庭  審判長法  官  李璧君
                                    法  官  曾仁勇
                                    法  官  曾鈴
以上正本證明與原本無異。
如不服本判決應於收受送達後10日內向本院提出上訴書狀，並應
敘述具體理由；如未敘述上訴理由者，應於上訴期間屆滿後20日
內向本院補提理由書（均須按他造當事人之人數附繕本）「切勿
逕送上級法院」。
中    華    民    國    98    年    8     月    10    日
                                    書記官  李月君


司法院資訊處製作；財團法人民間司法改革基金會備份。
